臺灣臺中地方法院刑事裁定　　　　　　　　　　　　　九十一年度聲判字第四一號
　　聲請人　即
　　告　訴　人　乙○○
　　代　理　人　甲○○
　　被　　　告　丙○○
右列聲請人因告訴被告誣告案件，不服臺灣高等法院臺中分院檢察署檢察長駁回再議
之處分（九十一年度上聲議字第三三一號），聲請交付審判，本院裁定如左：
    主    文
聲請駁回。
    理    由
一、聲請交付審判意旨略以：
（一）被告丙○○與聲請人乙○○之胞弟何敏造結婚後，因曾偷取何敏造之財物而為
      何敏造所不諒解，為免侵害何敏造與其前妻所生三子繼承權益，何敏造即將其
      存摺、印章、定期存單一併交付聲請人保管，其如須領錢即前來聲請人住處或
      以電話告知聲請人，再由聲請人電請第七商業銀行南屯分行熟識之承辦人將款
      項攜往交付何敏造，再於提款單上用印交其入帳，如此行之多年，被告自明知
      此情，被告故意誆稱印章在何敏造之西裝口袋內，實有指責聲請人未經許可
      侵入住宅而竊取印章之行為。
（二）何敏造死亡後，其長子何政仲以辦理喪葬需款為由，才央請聲請人將保管之存
      摺、印章、定期存單交其領用，聲請人悉數交付何政仲，事後據告知何政仲於
      翌日即前往銀行領款，聲請人並未經手該存款，該款項更無存入聲請人之子何
      應欽帳戶情形，被告前往第七商業銀行南屯分行即可查知，卻意圖羅織聲請人
      與何政仲共犯偽造文書詐領存款罪嫌，而杜撰聲請人曾向其表示要用錢可來拿
      ，錢已存入聲請人之子何應欽帳戶等謊言，被告顯有誣告之主觀犯意及行為云
      云。
二、按告訴人不服上級法院檢察署檢察長或檢察總長認再議為無理由而駁回之處分者
    ，得於接受處分書後十日內委任律師提出理由狀，向該管第一審法院聲請交付審
    判。法院認為交付審判之聲請不合法或無理由者，應駁回之，刑事訴訟法第二百
    五十八條之一、第二百五十八條之三第二項前段，分別定有明文。
三、本件聲請人以被告涉犯誣告罪，向臺灣臺中地方法院檢察署檢察官提出告訴，經
    該檢察署檢察官為不起訴處分後，聲請人不服，聲請再議亦經臺灣高等法院臺中
    分院檢察署檢察長以再議為無理由而駁回再議，此有臺灣臺中地方法院檢察署九
    十一年度偵字第五八０八號不起訴處分書、臺灣高等法院臺中分院檢察署九十一
    年度上聲議字第三三一號處分書在卷可稽。而聲請人於九十一年七月三日收受前
    開再議駁回處分書，並於九十一年七月十二日委任甲○○律師向本院聲請交付審
    判等事實，復有送達證書附於臺灣高等法院臺中分院檢察署前開案卷與刑事交付
    審判聲請狀附於本院卷可稽。
四、按新修正刑事訴訟法第二百五十八條之一規定，告訴人得向法院聲請交付審判，
    係此次修正刑事訴訟法新增對於「檢察官不起訴或緩起訴裁量權」制衡之一種外
    部監督機制，此時，法院僅在就檢察官所為不起訴或緩起訴之處分是否正確加以
    審查，以防止檢察機關濫權，依此立法精神，法院僅就聲請交付審判案件之審查
    ，所謂「得為必要之調查」，其調查證據之範圍，自應以偵查中曾顯現之證據為
    限，不可就告訴人新提出之證據再為調查，亦不可蒐集偵查卷以外之證據，否則
    將與刑事訴訟法第二百六十條之再行起訴規定混淆不清（臺灣高等法院九十一年
    四月二十五日第一次刑庭庭長法律問題研究會議結論意旨參照），核先敘明。經
    查：
（一）聲請人乙○○既自承其弟何敏造所有之存摺、印章等物向來均由其保管，而何
      敏造死亡後，確又係其在未曾告知其他共同繼承人包括本案被告之情形下，即
      自行將上開物品交付與何政仲領款，且此事應否告知共同繼承人即本案被告一
      事，姑不論聲請人所指之前被告曾偷領何敏造金錢等情事是否屬實，縱有此情
      ，亦不得即謂聲請人因此不須告知同為繼承人之一之被告上開被繼承人何敏造
      遺產處理情形，則在被告不知上情，而被繼承人何敏造存款於其死亡後又發生
      遭人領取之情形下，被告復於本案偵查中即供明事後曾向銀行查證此存款提領
      情形，僅獲告知遭領取，並未能知悉係何人所領取，則被告認此係盜領款項，
      且必須自聲請人處取得印章、存摺等物方能辦理，進而推認聲請人應有參與此
      部分行為，自無何違情之處。
（二）其次，聲請人經被告告訴其涉嫌偽造文書一案，雖經臺灣高等法院臺中分院以
      九十年度上訴字第一九九三號為無罪判決確定，惟該判決理由亦說明係認聲請
      人將所保管之前開物品交還予何敏造之子即何政仲尚屬人之常情，及聲請人縱
      有陪同何政仲前往第七商業銀行南屯分行而由何政仲用印領款，或係出於關心
      ，尚不足憑聲請人上開行為即得謂係與何政仲有詐領存款及偽造文書之犯意聯
      絡，聲請人是否確為前往提領何敏造前開存款之人，亦有合理之懷疑，而為聲
      請人無罪之諭知；況且，參諸臺灣臺中地方法院檢察署檢察官於九十一年度偵
      字第五八０八號不起訴處分書及臺灣高等法院臺中分院檢察署檢察官於九十一
      年度上聲議字第三三一號駁回再議之處分書中，亦已詳細說明何政仲、何政德
      於臺灣臺中地方法院檢察署八十八年度他字第一四二八號偵查中曾陳述：聲請
      人曾前往領取何敏造存款暫存其帳戶內，由其二人陸陸續續領出等語，業經本
      院調閱上開偵查案卷及不起訴處分書查明無訛，雖何政仲、何政德二人事後改
      口且亦難認其等前所陳述情節實在，但亦可見被告因而懷疑聲請人有領取款項
      後放於其子帳戶內等情，當非意圖誣陷聲請人而杜撰，是被告據以對聲請人提
      出告訴，實難認係出於誣告之故意所為。
（三）因之，前開不起訴處分及駁回再議理由暨事證，既經本院調閱前開卷證核閱屬
      實，且聲請人前開聲請交付審判之理由，已經前開不起訴處分書及駁回再議處
      分書詳細論列說明為不起訴處分及駁回再議聲請之理由，且此檢察官為不起訴
      處分之理由，復無何違背經驗法則、論理法則或其他證據法則之情事。本院因
      認本件並無告訴人所指摘不利被告之事證未經檢察機關詳為調查或斟酌，或不
      起訴處分書所載理由違背經驗法則、論理法則或其他證據法則等得據以交付審
      判之事由存在。故聲請人聲請交付審判，為無理由，應予駁回。
五、依刑事訴訟法第二百五十八條之三第二項前段，裁定如主文。
中      華      民      國    九十一    年      八      月    二十九    日
                                  臺灣臺中地方法院刑事第一庭
                                              審判長法官  王  國  棟
                                                    法官  郭  瑞  祥
                                                    法官  林  麗  真
右正本證明與原本無異。
不得抗告。
                                                    書記官
中      華      民      國    九十一    年      八      月    二十九    日
